【裁判字號】    94,簡上,166
【裁判日期】    950629
【裁判案由】    遷讓房屋
【裁判全文】
臺灣士林地方法院民事裁定             94年度簡上字第166號
上  訴  人  甲○○
訴訟代理人  郭蕙蘭律師
複代理人    謝國允律師
被上訴人    乙○○
訴訟代理人  林文淵律師   （兼送達代收人）
上列當事人間請求遷讓房屋事件，被上訴人為訴之變更，本院裁
定如下：
    主  文
被上訴人變更之訴駁回。
訴訟費用由被上訴人負擔。
    理  由
一、按在第二審為訴之變更或追加，非經他造同意，不得為之。
    但民事訴訟法第255 條第1 項第2 款至第6 款之情形不在此
    限。且除因訴之變更追加，致適用通常訴訟程序者外，並準
    用於簡易訴訟程序之上訴程序，此觀民事訴訟法第446 條第
    1 項、436 條之1 第2 項第3 項規定自明。又請求之基礎事
    實同一者，縱於訴狀送達後，原告仍得將原訴變更或追加他
    訴，無須得被告同意，亦為民事訴訟法第466 條第1 項、第
    255 條第1 項第2 款所定明。原告於第二審為訴之追加，苟
    其請求之基礎事實同一者，即非法所不許。但所謂請求之基
    礎事實同一，係指變更或追加之訴與原訴之主要爭點有其共
    同性，各請求利益之主張在社會生活上可認為同一或關連，
    而就原請求之訴訟及證據資料，於審理繼續進行在相當程度
    範圍內具有同一性或一體性，得期待於後請求之審理予以利
    用，俾先後兩請求在同一程序得加以解決，避免重複審理，
    進而為統一解決紛爭者，始屬之。本件被上訴人在第一審主
    張：因上訴人占有其受贈於其母林金鳳所有但未辦保存登記
    ，坐落台北縣八里鄉○○里○段蛇子形小段215 地號土地上
    ，門牌號碼：台北縣八里鄉○○路73號房屋，及其右側增建
    架高鐵皮房屋，即如複丈成果圖甲、丙所示之房屋，本於民
    法第962 條占有物返還請求權及民法第184 條、179 條之規
    定，請求上訴人遷出，將房屋返還被上訴人，惟被上訴人於
    上訴第二審後變更訴訟標的之法律關係為民法第767 條，聲
    明亦變更為：「上訴人應自坐落台北縣八里鄉○○里○段蛇
    子形小段215 地號土地上，門牌號碼：台北縣八里鄉○○路
    73號房屋，及其右側增建架高鐵皮房屋，如複丈成果圖所示
    甲面積117 平方公尺、丙面積24平方公尺之基地遷出，將土
    地返還被上訴人」，上訴人不同意被上訴人之變更，並抗辯
    ：變更前之訴訟，其請求之原因事實為：「本於房屋所有權
    人之地位，請求返還房屋」，變更之後則改為：「本於土地
    所有權人之地位，請求返還土地」，兩者間欠缺關聯及互通
    性，且原攻防僅在於系爭房屋所有權為何人，從未就上訴人
    對系爭土地有無使用權為攻防，一旦判決將影響當事人之審
    級利益等語，上訴人之抗辯，核屬有理，被上訴人變更之訴
    ，與前開說明不符，不應准許。
二、依民事訴訟法第249 條第1 項第6 款、第95條、第78條裁定
    如主文。
中    華    民    國    95    年    6     月    29    日
                  民事第一庭  審判長法  官  黃小瑩
                                    法  官  洪舜帆
                                    法  官  陳麗芬
以上正本證明與原本無異。
本件裁定不得抗告。
中    華    民    國    95    年    6     月    30    日
                                    書記官  陳鳳嬌


司法院資訊處製作；財團法人民間司法改革基金會備份。
